臺灣士林地方法院民事判決　　　　　　　100年度重訴字第5號
原　　　告　鼎立資產管理股份有限公司
法定代理人　梁玉
訴訟代理人　李武憲
被　　　告　蔡翠淑
訴訟代理人　陳輝洲
　　　　　　陳威逅
上列當事人間清償債務事件，本院於民國100 年3 月3 日言詞辯
論終結，判決如下：
    主  文
原告之訴及假執行之聲請均駁回。
訴訟費用由原告負擔。
    事  實  及 理  由
一原告起訴主張：
  (一)被告於民國86年8 月1 日向訴外人復華證券金融股份有限公
    司（下稱復華公司）申請開立信用帳號，並訂立融資融券契
    約書（下稱系爭契約），由復華公司提供融資或融券，以供
    被告從事股票之信用交易，被告應依約償還向原告所借之款
    項或股票，及系爭契約第7 條約定之利息。嗣被告分別於87
    年9 月1 日、87年11月5 日各向復華公司融資買進宏福建設
    股份有限公司（股票代號8719，以下簡稱宏福公司）之股票
    200 張、242 張，融資金額各為新臺幣（下同）311 萬元、
    450 萬1,000 元。由於被告融資買進之宏福公司股票於87年
    11月4 日起，因宏福票券退票事件而無量下跌，於87年11月
    20日經證券交易所宣布暫停交易，復於92年9 月3 日終止櫃
    臺買賣，依系爭契約第6條 第4 項約定，融資之有價證券如
    因市價漲跌異常或其他特殊事故，復華公司未能處分時，被
    告不得拒絕清償債務，復華公司前依前開約定向被告催討上
    開債務，惟迄至90年7 月25日止，融資金額各尚欠244 萬9,
    000 元、450 萬1,000 元，合計共積欠本金695 萬元及利息
    、違約金未為清償。
  (二)嗣復華公司於96年8 月28日更名為元大證券金融股份有限公
    司（下稱元大證券公司），元大證券公司於97年12月將對被
    告之上開債權移轉予元大國際資產管理股份有限公司，並於
    同月26 日 登報公告通知被告債權轉讓。99年4 月，元大國
    際資產管理股份有限公司復將上開債權移轉予桃德資產開發
    股份有限公司（下稱桃德公司），桃德公司又於99年5 月將
    上開債權移轉予原告，並於99年10月由桃德公司至臺灣桃園
    地方法院公證處以信函認證方式通知被告債權移轉。是原告
    受讓被告所負之上開債務，自得對被告請求清償上開債務，
    爰依系爭契約第6 條及第7 條約定提起本件訴訟。
  (三)聲明：
    1.被告應給付原告695 萬元，及其中244 萬9,000 元自87年
      9 月1 日起至清償日止，按年息8.68％計算之利息，暨按
      上開利率10％計算之違約金，又其中450 萬1,000 元自87
      年11月5 日起至清償日止，按年息8.68％計算之利息，暨
      按上開利率10％計算之違約金。
    2.願供擔保請准宣告假執行。
二被告之抗辯：
  (一)被告未曾親自或授權第三人至復華公司開立信用交易帳戶，
    亦未曾與復華公司簽訂系爭契約，更無於87年9 月1 日、同
    年11月5 日向復華公司融資買進宏福公司股票。被告僅曾因
    妹妹蔡翠勉在佳億證券股份有限公司（下稱佳億公司）擔任
    營業員，為幫蔡翠勉作業績，而開立股票買賣之普通戶，開
    戶時僅簽名，並未用印，被告亦從未將印章交給蔡翠勉，且
    開戶後亦未曾看過存摺。原告所提86年8 月1 日被告於復華
    公司開立證券信用交易帳戶申請表及系爭契約，其上之被告
    簽名及其他相關資料之書寫均非被告筆跡，又其上所蓋印文
    亦非被告之印章，是上開文書顯非真正。原告主張被告向復
    華公司聲請融資買賣股票而積欠復華公司上開債務云云，顯
    與事實不符。
  (二)被告在99年11月間始接獲桃德公司有關本件債權讓與通知，
    之前12餘年間從未接獲復華公司就上開信用交易帳戶任何交
    易對帳明細、融資追繳通知及相關法律上追討。原告所提歷
    次債權讓與證明書，其上均記載訴外人陳政憲、陳政忠二人
    為連帶保證人、併存債務承擔人等，惟被告與上開二人亦不
    相識，是本件應係被告遭人盜開帳戶所致。
  (三)綜上，本件係被告遭人盜開信用交易帳戶，被告對復華公司
    並無債務，原告自不能取得任何復華公司對被告之債權，被
    告無需對原告負清償責任。
  (四)聲明：原告之訴駁回。
三本件之爭執要點：被告是否於86年8 月1 日向復華公司申請開
  立信用交易帳戶，訂立系爭契約，因信用交易而尚欠復華公司
  695 萬元及利息、違約金？
四本院之判斷
  (一)原告起訴主張其受讓被告因融資買賣股票而積欠復華公司69
    5 萬及利息、違約金之債權等情，雖據提出經濟部96年8 月
    29日經授商字第09601211900 號函、桃德公司99年10月22日
    函、報紙、復華公司開立證券信用交易帳戶申請表、融資契
    約書、客戶歷史帳查詢、復華公司90年7 月18日復證（九十
    ）字第0738號函、復華公司87年10月2 日復證（87）字第15
    84號函各乙件、債權讓與證明書三份（以上均影本）為證。
    惟查：
    1.原告主張被告向復華公司聲請開設證券信用交易帳戶及締
      結融資契約書所提出之復華公司開立證券信用交易帳戶申
      請表、融資契約書等均為私文書。被告否認上開文書為真
      正。按私文書應由舉證人證其真正，民事訴訟法第357 條
      前段定有明文。因此，本件應由原告先就上開文書之真實
      性為舉證。
    2.然上開復華公司開立證券信用交易帳戶申請表、融資契約
      書等，依據該文書上所書立之日期為83年9 月14日，將其
      中被告「蔡翠淑」姓名之簽名，與被告在84年5 月26日於
      台北縣汐止鎮農會開設帳戶時所留存之簽名以肉眼比對，
      已有明顯不同，此有被告提出之台北縣汐止鎮農會之印鑑
      卡影本在卷可參。原告又未提出任何證據證明，上開復華
      公司開立證券信用交易帳戶申請表、融資契約書之被告簽
      名為真正。是上開復華公司開立證券信用交易帳戶申請表
      、融資契約書等之簽名並非被告所為，已難認定該文書為
      真正。
    3.又證人蔡翠勉即蔡翠淑之胞妹於本院結證稱，上開復華公
      司開立證券信用交易帳戶申請表、融資契約書等之簽名為
      其所為，所蓋用之印章亦為其所盜刻等語，有本院之言詞
      辯論筆錄在卷可參。是證人蔡翠勉雖為被告之胞妹，惟其
      上開證詞中自承偽造文書罪等罪責，已使自身陷於受刑事
      追訴之風險中，且在本院自願具結保證所為之證詞具真實
      性，亦擔負應負偽證罪之刑事責任之風險，甚至坦承偽造
      文書等犯行可能造成之損害，亦需負民事責任，證人至愚
      亦不可能為虛偽陳述，偏袒被告而自陷於不利之地位。且
      證人證稱，其偽造被告之簽名及盜刻被告印章開設證券信
      用交易帳戶是為交給宏福公司之操盤手黃瑞昌所用等語，
      而原告所主張債權連帶保證人陳政憲、陳政忠二人，原告
      自承該二人為宏福公司之董事、監察人，且本件融資債務
      所購入之股票亦為宏福公司，核與證人蔡翠勉證述其偽造
      被告之簽名及盜刻被告印章開設證券信用交易戶是為交給
      宏福公司之操盤手黃瑞昌使用等證詞相符。雖原告辯稱證
      人之刑事責任已罹於追訴權時效，影響其證詞之真實性等
      語，縱然原告所辯為真，證人仍有偽證罪及侵權行為之民
      、刑事責任相繩，應仍然可擔保證人證詞之真實性。是證
      人蔡翠勉所為之證詞，應堪採信。
    4.綜上判斷，上開復華公司開立證券信用交易帳戶申請表、
      融資契約書應非被告所為。從而，原告主張被告向復華公
      司申請開設證券信用交易帳戶及簽訂融資契約書等情，即
      非可採。
    5.原告雖續抗辯縱上開復華公司開立證券信用交易帳戶申請
      表、融資契約書縱為證人蔡翠勉以蔡翠淑之名義所為，並
      交付宏福公司操盤手黃瑞昌使用，充當人頭戶，但被告未
      必不知情，被告如知情仍應就帳戶內之負債負清償之責。
      惟按當事人主張有利於己之事實者，就其事實有舉證之責
      任，民事訴訟法第277 條前段定有明文。查上開復華公司
      開立證券信用交易帳戶申請表、融資契約書等，經蔡翠勉
      證實為其簽署被告之簽名及盜用被告印章所為，原告如主
      張係被告授權蔡翠勉開設證券信用交易帳戶，並同意蔡翠
      勉將帳戶交付他人使用等有利於己之事實，依據上開規定
      自應提出證據證明之。惟原告並未提出任何證據證明被告
      曾同意蔡翠勉開設證券信用交易帳戶，亦未舉出任何證據
      證明被告同意將上開帳戶交付他人使用，故原告上開主張
      自難採信。
  (二)綜上，本件被告並未向復華公司聲請開設證券信用交易帳戶
    ，亦未與復華公司簽訂融資契約，且未向復華公司聲請融資
    交易買入股票，復華公司對被告並無原告所主張之融資債權
    ，故原告自從無受讓任何復華公司對被告之債權。從而，原
    告主張其輾轉受讓復華公司對被告之融資債權，請求被告清
    償債權，洵屬無據，應駁回原告之訴。原告受敗訴判決，其
    假執行之聲請即失所依據，應併予駁回。
五本件事證已臻明確，兩造其餘攻擊防禦方法及其他未經援用之
  證據，經斟酌上無礙於本院前述之認定，無一一論究之必要。
六訴訟費用負擔之依據：民事訴訟法第78條。
中    華    民    國   100    年    3     月    14    日
                  民事第一庭  法  官  黃珮禎
以上正本證明與原本無異。
如對本判決上訴，應於判決送達後20日內向本院提出上訴狀，若
委任律師提起上訴者，應一併繳納上訴審裁判費，否則本院得不
命補正逕行駁回上訴。
中    華    民    國   100    年    3     月    14    日
                              書記官  陳韻如